【裁判字號】    98,交聲,4007
【裁判日期】    981124
【裁判案由】    聲明異議
【裁判全文】
臺灣臺中地方法院交通事件裁定        98年度交聲字第4007號
原處分機關  交通部公路總局臺中區監理所
異  議  人
即受處分人  甲○○○
上列受處分人因違反道路交通管理處罰條例案件，對於交通部公
路總局臺中區監理所於民國98年9 月22日所為之裁決處分（中監
違字第裁60-G8H098653號）聲明異議，本院裁定如下：
    主    文
原處分撤銷。
甲○○○汽車駕駛人，行經有燈光號誌管制之交岔路口闖紅燈，
處罰鍰新臺幣貳仟柒佰元，並記違規點數點。
    理    由
一、原處分機關意旨略以：異議人即受處分人甲○○○（下稱受
    處分人）於民國97年5 月12日1 時27分許，駕駛車牌號碼68
    11－HP號自用小客車，行經臺中市○○路與文心路口處，因
    「駕車行經有燈光號誌管制之交岔路口闖紅燈」之違規，遭
    臺中市警察局交通隊直屬第一分隊員警依違反道路交通管理
    處罰條例第53條第1 項逕行舉發（中市警交字第G8H098 563
    號），受處分人未於舉發違反道路交通管理事件通知單所載
    應到案期限即97年7 月5 日前到案，本所遂於98年9 月22日
    依違規事實，以中監違字第裁60-G8H098653號裁決書裁處罰
    鍰5, 400元，並記違規點數3 點等語。
二、聲明異議意旨則以：受處分人未收到違規通知單，且伊於97
    年6 月4 日已辦理過戶，直到今日才接到裁決書，深感疑惑
    ，請查明送達情形，請求低額裁罰，裁決書寄達時，伊不在
    ，伊於98年10月9 日去郵局領取等語。
三、按「汽車駕駛人，行經有燈光號誌管制之交岔路口闖紅燈者
    ，處新臺幣1,800 元以上5,400 元以下罰鍰。」、「汽車駕
    駛人有同條例第53條情形者，除依原條例處罰鍰外，並記違
    規點數3 點。」，道路交通管理處罰條例第53條、第63條第
    1 項第3 款分別定有明文。次按處理違反道路交通管理事件
    ，有關文書送達之程序，依行政程序法之規定，違反道路交
    通管理事件統一裁罰基準及處理細則第5 條訂有明文；又送
    達，於應受送達人之住居所、事務所或營業所為之；於應送
    達處所不獲會晤應受送達人時，得將文書付與有辨別事理能
    力之同居人、受僱人或應送達處所之接收郵件人員，行政程
    序法第72條第1 項、第73條第1 項分別定有明文。再按本條
    例所定罰鍰之處罰，受處罰人接獲違反道路交通管理事件通
    知單後，於15日內得不經裁決，逕依第92條第3 項之罰鍰基
    準規定，向指定之處所繳納結案；不服舉發事實者，應於15
    日內，向處罰機關陳述意見；其不依通知所定期限前往指定
    處所聽候裁決，且未依規定期限繳納罰鍰結案或向處罰機關
    陳述意見者，處罰機關得逕行裁決之，道路交通管理處罰條
    例第9條 第1 項亦有明定。另依違反道路交通管理事件統一
    裁罰基準及處理細則第2 條之違反道路交通管理事件統一裁
    罰基準表，及同細則第44條規定，違反道路交通管理事件行
    為人，未依規定自動繳納罰鍰，或未依規定到案聽候裁決，
    處罰機關應依基準表於通知單送達且逾越應到案期限60日之
    3 個月內，逕行裁決之。但警察機關管轄部分，應於通知單
    送達且逾越應到案期限之3 個月內，逕行裁決之。由上開規
    定可知，舉發通知單上記載「應到案日期」之目的，係予行
    為人得遵期到案繳交罰款，或使其對違規之行為有陳述、爭
    執之機會，令行為人依道路交通管理處罰條例第9 條第1 項
    之規定，享有自行到案接受裁決或按期限繳納較低罰鍰之利
    益。
四、經查：
(一)、受處分人所有之車牌號碼6811-HP 號自用小客車於於97年5
    月12日1 時27分許，駕駛車牌號碼6811-HP 號自用一般小客
    車，行經臺中市○○路與大業路口，因駕車行經有燈光號誌
    管制之交岔路口闖紅燈，經員警逕行舉發之事實，有原舉發
    機關之違規通知單一紙附卷可稽，且受處分人亦不否認其所
    有之車牌號碼6811-HP 號自用小客車於上開時、地違規乙情
    ，故上開違規事實洵堪認定。前開舉發通知單於97 年7月11
    日以郵務掛號之方式送達至受處分人戶籍地址，因未會晤受
    處分人本人，而由受處分人之女兒乙○○蓋印代收，此有上
    開舉發違反道路交通管理事件通知單及送達證書各1 份附卷
    可稽，且受處分人及證人乙○○均不爭執該印章之真正，本
    件舉發通知單業於97年7 月11日已合法送達予受處分人，核
    無違誤。而證人乙○○既不爭執該印章之真正，雖陳稱不知
    何人拿其印章去蓋云云，尚不足採，故不影響本件合法送達
    之效力。
(二)、復查，上開舉發通知單記載應到案日期為「97年7 月5 日前
    」，然如前述，該舉發通知單係於到案期日後之「97年7 月
    11日」始送達予受處分人，故送達日期顯已逾通知單所記載
    之「應到案日期」，換言之，受處分人顯然無從依道路交通
    管理處罰條例第9 條第1 項之規定，享有自行到案接受裁決
    或按期限繳納較低罰鍰之利益，此顯已剝奪受處分人前揭權
    益，難稱適法，原處分機關不察，誤以該舉發通知單之送達
    日期係在應到案期日之前，而逕認受處分人未依期限到案，
    並據此對受處分人逕行裁處最高罰鍰金額，已侵害受處分人
    上開程序利益，原處分自難謂適法，應予以撤銷，並由本院
    依道路交通管理處罰條例第40條、第63條第1 項第1 款及違
    反道路交通管理事件統一裁罰基準表等規定，裁罰如主文第
    2 項所示。
五、綜上所述，本件受處分人確有於上開時間、地點，駕駛自用
    小客車行經有燈光號誌管制之交岔路口闖紅燈之違規行為，
    惟原處分既有上開不當之處，自應由本院將原處分撤銷，爰
    依道路交通管理處罰條例第53條第1 項、第63條第1 項第3
    款，諭知受處分人罰鍰2,700 元，並記違規點數3 點，以資
    適法。
六、據上論斷，應依道路交通管理處罰條例第87條第2 項，道路
    交通案件處理辦法第20條前段，裁定如主文。
中    華    民    國    98    年    11    月    24    日
                        交通法庭  法  官  蔡美華
上正本證明與原本無異。
如不服本裁定，應於送達後5日內，向本院提出抗告狀。
                                  書記官  張皇清
中    華    民    國    98    年    11    月    24    日


司法院資訊處製作；財團法人民間司法改革基金會備份。
